【裁判字號】    96,易,138
【裁判日期】    970806
【裁判案由】    傷害
【裁判全文】
臺灣桃園地方法院刑事判決               96年度易字第138號
公  訴  人  臺灣桃園地方法院檢察署檢察官
被      告  乙○○
被      告  甲○○
                    之1號
上列被告因傷害案件，經檢察官提起公訴（96年度偵字第592 號
），本院判決如下：
    主  文
乙○○、甲○○共同傷害人之身體，乙○○處有期徒刑肆月，如
易科罰金，以銀元參佰元即新臺幣玖佰元折算壹日，減為有期徒
刑貳月，如易科罰金，以銀元參佰元即新臺幣玖佰元折算壹日；
甲○○處有期徒刑參月，如易科罰金，以銀元參佰元即新臺幣玖
佰元折算壹日，減為有期徒刑壹月又拾伍日，如易科罰金，以銀
元參佰元即新臺幣玖佰元折算壹日。
    事  實
一、乙○○、甲○○、丁○○均係萬得福廣告公司員工，民國94
    年10月17日，乙○○以辦生日宴會為由邀約甲○○、丁○○
    、戊○○、辛○○、丙○○及庚○○、己○○父子等人，陸
    續前往桃園縣中壢市○○路136 號「凱悅KTV 」參與其生日
    宴會。當日下午4 時許，在上開KTV 包廂內，甲○○認丁○○碰觸其女性友人胸部而與丁○○發生口角爭執，經乙○○
    及戊○○協調後，雙方暫時握手言和並繼續在包廂內唱歌飲
    酒，同日下午5 時許，丁○○與己○○外出用餐，甲○○為
    丁○○碰觸友人胸部一事仍心生不滿，竟基於傷害之犯意，
    先以電話呼叫亦具犯意聯絡之姓名年籍不詳之成年男子約6
    、7 人前來包廂，同時打電話要己○○及丁○○回到包廂，
    丁○○不疑有他遂與己○○一同回到包廂，迨丁○○、己○○進入包廂，該群姓名年籍不詳之男子旋衝入包廂內，分持
    包廂內之煙灰缸、酒杯，甲○○則持包廂內之麥克風、酒杯
    ，共同毆打丁○○，乙○○見狀，亦因不滿丁○○破壞其生
    日宴會，而與甲○○等人基於犯意聯絡，持包廂內之麥克風
    毆打或以腳踢踹丁○○，經在場之庚○○、己○○父子等人
    勸離後，甲○○等人始停手並隨後離去。而乙○○留在包廂
    內，仍覺氣憤難耐，復承前揭犯意，接續徒手毆打或以腳踢
    踹丁○○，並追打丁○○至包廂外之電梯內，經庚○○父子
    自後跟出勸阻始罷手離去，丁○○因此受有頭部外傷併臉部
    多處瘀傷、腹部、左腿多處挫傷等傷害，嗣因精神承受壓力
    ，致其原已因服藥規則而病情穩定之情感性精神病復發，出
    現鬱症及躁狂發作等症狀，於94年11月2 日住院治療至95年
    5 月30日治癒出院。
二、案經丁○○訴由臺灣桃園地方法院檢察署檢察官偵查起訴。
    理  由
壹、證據能力：
  (一)按被告以外之人於審判外之言詞或書面陳述，除法律有規定
    者外，不得作為證據。又被告以外之人於審判外之陳述，雖
    不符前4 條之規定，而經當事人於審判程序同意作為證據，
    法院審酌該言詞陳述或書面陳述作成時之情況，認為適當者
    ，亦得為證據。當事人、代理人或辯護人於法院調查證據時
    ，知有第159 條第1 項不得為證據之情形，而未於言詞辯論
    終結前聲明異議者，視為有前項同意，刑事訴訟法159 條第
    1 項、第159 條之5 分別定有明文。查證人即被害人丁○○
    於警詢時所為之陳述，固係審判外之陳述而屬傳聞證據，惟
    被告就上開審判外之陳述，於本院審理中，知有該項證據，
    未曾於言詞辯論終結前聲明異議，而本院審酌該證人陳述作
    成時之情況，並無違法取證及證明力過低之瑕疵，亦認以之
    作為證據為適當，依前揭規定說明，自有證據能力。
  (二)次按被告以外之人於偵查中向檢察官所為之陳述，除顯有不
    可信之情況者外，得為證據，刑事訴訟法第159 條之1 第2
    項定有明文。查證人丁○○、戊○○、林春森、己○○、庚○○偵查中於供前具結所為之陳述（有結文附於偵查卷可稽
    ，見他字第1476號卷第23、24、41、87、88、89頁），係檢
    察官依法訊問，復無其他事證足資認定其等於檢察官訊問時
    有受違法取供情事，並無何特別不可信之情況，且被告於本
    院審理程序中亦不爭執其等證據能力，是依上開規定均有證
    據能力，而得作為本案之證據。
  (三)另本件認定事實所引用之卷內其餘卷證資料，並無證據證明
    係公務員違背法定程序所取得，被告於審判程序中復未於言
    詞辯論終結前表示異議，且卷內之文書證據，亦無刑事訴訟
    法第159 條之4 之顯有不可信之情況與不得作為證據之情形
    ，則依刑事訴訟法第159 條之5 之規定，本件認定事實所引
    用之所有文書證據，均有證據能力，合先敘明。
貳、實體部分：
一、訊據被告乙○○、甲○○均矢口否認有何上揭傷害犯行，被
    告乙○○辯稱：丁○○是被柏佩君叫的一群朋友打，伊只是
    勸架把他們拉開，並未毆打丁○○云云；被告甲○○辯稱：
    是丁○○對一位女性有意無意碰觸其胸部，有其他朋友看不
    慣，才起糾紛，伊沒有叫人打丁○○，也沒有動手打丁○○
    云云。經查：
  (一)前揭犯罪事實，業據證人即告訴人丁○○迭於警詢、偵查及
    本院審理時一再指訴綦詳（見他字第1476號卷第38、39、59
    、60頁、本院96年8 月14日筆錄），核與證人戊○○於偵查
    及本院審理時（見他字第1476號卷第20、21頁、本院96年8
    月14日筆錄）、證人丙○○於本院審理時（見本院96年8 月
    14日筆錄）、證人己○○於警詢、偵查及本院審理時（見他
    字第1476號卷第79、80、84頁、本院96年10月2 日筆錄）、
    證人庚○○於偵查及本院審理時（見他字第1476號卷第85頁
    、本院96年10月2 日筆錄）指證其等分別所見告訴人丁○○
    於上開時地，因甲○○不滿丁○○碰觸其女性友人胸部一事
    雙方起口角之經過，及事後如何分遭被告乙○○、甲○○及
    甲○○所叫來之姓名年籍不詳之人共同毆打之情均若合符節
    ，另證人即案發當日據報趕抵現場處理之林春森警員於偵查
    中亦證稱：當天接到通報我們到現場看到丁○○、戊○○及
    另1 名不知名的人，我當時有聽到有人說丁○○被打等語在
    卷（見他字第1476號卷第21頁），而告訴人丁○○受有頭部
    外傷併臉部多處瘀傷、腹部、左腿多處挫傷之傷害，亦據其
    提出敏盛綜合醫院診斷證明書為憑。且被告乙○○於警詢及
    偵查時復供承略以：當天有發生打架鬥毆之情事，當時我舉
    辦慶生會，在宴會中有位甲○○的女性朋友，告訴我說丁○○有碰觸到她的胸部，結果那位女生又跑去跟甲○○說這件
    事，我看到甲○○在講電話，不久後就有一群我不認識的年
    輕人跑進我的包廂內，甲○○就質問丁○○有無該事，雙方
    各說各話，不久雙方便打了起來，不久甲○○便與那一群人
    一起離開包廂等情不諱（見他字第1476號卷第38、70頁），
    復於本院審理時供承：「丁○○是被甲○○叫的一群朋友打
    」等語（見本院96年6 月18日筆錄），而被告甲○○於審理
    時亦供承：「當天丁○○在席間對一位女性有意無意碰觸其
    胸部才起糾紛，當時被性騷擾的女子有來跟我說她被摸的事
    」、「乙○○也有動手打，丁○○跑到外面時，乙○○還用
    鞋子打他」（見本院96年5 月5 日、6 月22日筆錄），益足
    證告訴人丁○○之指訴與上開積極事證相符，堪認案發當時
    被告甲○○確係因不滿告訴人丁○○碰觸其女性友人胸部之
    事，進而呼叫姓名年籍不詳之友人前來共同毆打丁○○，而
    被告乙○○亦隨後加入共同毆打，復在甲○○離去後，獨自
    追打告訴人至電梯後始離去之事實，核屬明確而可信，堪予
    認定。
  (二)至證人戊○○於本院審理時雖另證稱：被告乙○○並未毆打
    丁○○，是在勸架云云，惟查，證人戊○○於偵查初始證稱
    ：因為當天場面混亂而KTV 裡面很暗，乙○○、甲○○2 人
    應該多少都有動手互毆等語（見他字第1476號卷第21頁），
    其於審理時始改稱被告乙○○沒有打丁○○，係在勸架云云
    ，是否屬實，已非無疑，且案發當日，戊○○、庚○○、己○○父子與丁○○係最後1 批離開KTV 之人，業據其等證述
    在卷，證人林春森警員亦證稱至現場處理時有看到戊○○等
    語，足見戊○○在案發當日亦係全程在場人之一，而其所證
    被告乙○○並未動手毆打告訴人丁○○一節，顯核與告訴人
    丁○○及在場之證人己○○、庚○○證稱被告2 人在包廂內
    均有動手毆打丁○○，且乙○○在甲○○與其友人離去後，
    復又獨自由包廂內追打丁○○至包廂外之電梯等節之證述有
    所歧異，則其此部份之證述，或應係迴護被告之詞，或係因
    時隔甚久記憶模糊而自為揣測之證述，尚難遽為有利被告乙○○事實之認定。
  (三)末查，告訴人丁○○遭被告2 人毆打受有頭部外傷併臉部多
    處瘀傷、腹部、左腿多處挫傷等傷害，有卷附敏盛綜合醫院
    診斷證明書為憑，另據告訴人丁○○於審理時指證：我從國
    一下學期開始有到三軍總醫院、市立療養院等醫院做精神方
    面的診治，治療比較好即未再去看診，繼續就學、就業，直
    到本案發生，才又陸續至好幾家醫院看精神科門診，因為他
    們毆打我，讓我在精神方面產生幻聽，我認為我的精神病、
    躁鬱病復發與本事件有關等語（見本院96年10月2 日筆錄）
    ，並提出其因本案發生後，自94年11月2 日至95年5 月30日
    ，因情感性精神病、躁症復發、口面部異動症、肺炎、躁鬱
    病等病因，分別至國防醫學院三軍總醫院、國軍松山總醫院
    、衛生署桃園療養院、桃園榮民醫院住院治療之診斷證明書
    為證，有國防醫學院三軍總醫院附設民眾診療服務處診斷證
    明書、國軍松山總醫院附設民眾診療服務處診斷證書、衛生
    署桃園療養院診斷證明書、桃園榮民醫院診斷證明書各乙紙
    在卷足據（見他字第1476號卷第46至49頁）。嗣經本院檢附
    向桃園榮民醫院所調取丁○○之病歷資料函請國防醫學院三
    軍總醫院對丁○○為精神鑑定，據該院函覆其鑑定結果摘要
    如下：「個人史部分：91年2 月丁○○（下稱陳員）就讀
    國一時，出現躁動不安、話多、意念飛躍、睡眠需求減少、
    誇大妄想及幻聽等症狀，91年2 月25日第一次住進本院精神
    科2 週，診斷為情感性精神病。出院後表現正常，父親私自
    停藥後，於91年3 月18日再次至本院住院治療，於91年5 月
    出院後轉至台北榮總日間病房繼續治療約2 個月，再改至台
    北市立聯合醫院松德院區就醫，直到92年8 月再次出現上述
    躁狂症狀，於92年8 月26日第3 次至本院住院治療，92年9
    月份出院後轉至康復之家繼續療養，並定期在台北市立聯合
    醫院松德院區拿藥，期間病情穩定從事麥當勞、家庭理髮、
    報社派報等工作，94年7 月份回家與父親同住，後改在桃園
    榮民醫院拿藥治療，94年8 月間開始在萬得福廣告公工作，
    後於94年10月17日發生本案。案發經過部分：案發後陳員
    自述事後1 週出現有低落、焦慮心情，失眠、負面思考、低
    自尊、對任何事物提不起興趣、無助無望感、無價值感及自
    殺意念，並有在自己房間欲用鞋帶上吊之自殺企圖，1 週後
    情緒翻轉為亢奮、易怒，並有活動量大、自信心提升、話多
    、意念飛躍、想法多計劃多、睡眠需求減少、幻聽等症狀，
    94年11月2 日被送至本院治療，入院診斷為：情感性精神病
    ，最近1 次屬躁狂發作，經藥物治療後病情漸改善，但仍有
    些許殘餘症狀，於11月30日轉至國軍松山醫院慢性病房繼續
    治療，3 個月後躁狂症狀復發，再次於95年2 月9 日入本院
    急性病房治療，於95年3 月9 日出院。綜合理學檢查、精
    神狀態檢查、心理衡鑑結果，就精神醫學之觀點而言，陳員
    目前臨床精神醫學上之診斷為『情感性精神病，最近一次屬
    躁狂發作』，陳員在案發前服藥規則、病情穩定，案件發生
    過後陸續出現鬱症發作及躁狂發作等症狀，且心理衡鑑結果
    顯示陳員現階段的認知能力較差、記憶力功能達受損程度，
    與其以往水準相比較有退化之傾向，顯示此案件與陳員之疾
    病復發有某種程度之關聯性」，此有行政院國軍退除役官兵
    輔導委員會桃園榮民醫院96年10月29日桃醫醫字第09600064
    22號函附之病歷資料、國防醫學院三軍總醫院96年12月31日
    集逵字第09600211 03 號函附之精神鑑定報告書1 份附卷可
    憑（見本院卷(二)第20至24頁、第34至37頁）。據上所陳，依
    告訴人丁○○前揭所述各節及上開三軍總醫院之鑑定結果，
    告訴人丁○○於本案件發生前原所罹之情感性精神病，因長
    期服藥而病情穩定，本案發生後始陸續出現鬱症發作及躁狂
    發作等症狀，顯示丁○○之情感性精神病復發與本案有直接
    因果關係，是告訴人丁○○確因遭被告2 人毆打後除受有前
    述頭部外傷併臉部多處瘀傷、腹部、左腿多處挫傷等傷害外
    ，並因其精神承受壓力，致其原已因服藥規則而病情穩定之
    情感性精神病復發，出現鬱症及躁狂發作等症狀之傷害甚明
    。
  (四)綜上各情，被告乙○○、甲○○所辯上開說詞，均不足採信
    。本件事證明確，被告2 人犯行均堪認定，應依法論科。
二、按被告乙○○、甲○○行為後，刑法業於94年2 月2 日修正
    公布，並於95年7 月1 日施行，而刑法第277 條第1 項之罪
    ，法定刑為3 年以下有期徒刑、拘役或1000元以下罰金，就
    法定罰金刑部分，依95年6 月14日修正公布，95年7 月1 日
    施行之刑法施行法第1 條之1 規定「中華民國94年1 月7 日
    刑法修正後，刑法分則編所定罰金之貨幣單位為新臺幣。94
    年1 月7 日刑法修正時，刑法分則編未修正之條文定有罰金
    刑者，自94年1 月7 日刑法修正施行後，就其所定數額提高
    為30倍。但72年6 月26日至94年1 月7 日新增或修正之條文
    ，就其所定數額提高為3 倍」，經比較結果關於法定刑最高
    罰金部分，修正前後規定並無不同（新法以新臺幣為貨幣單
    位，修正施行後，就其所定數額提高為30倍，實際與行為時
    法罰金刑相同），不生法律變更比較問題，此部分應依法律
    一般適用原則逕依裁判時法即刑法施行法第1 條之1 第1 項
    、第2 項前段之規定。又修正前刑法第33條第5 款原規定：
    「罰金：1 元以上」，依罰金罰鍰提高標準條例第1 條前段
    規定提高10倍，及現行法規所定貨幣單位折算新台幣條例第
    2 條換算為新臺幣結果，為30元以上，而修正後則規定：「
    罰金：新臺幣1 千元以上，以百元計算之」，已將科處罰金
    之最低額提高至新臺幣1 千元以上，就法定刑最低罰金部分
    ，修正後之規定顯非較有利於被告，故依修正後刑法第2條
    第1 項前段規定，此部分應適用修正前刑法第33條第5 款之
    規定。核被告乙○○、甲○○所為，均係犯刑法第277 條第
    1 項之傷害罪。被告乙○○、甲○○與前述姓名年籍不詳之
    成年男子間就上揭在包廂內傷害告訴人丁○○之犯行，有犯
    意聯絡及行為分擔，皆為共同正犯（按刑法第28條原規定『
    二人以上共同實施犯罪之行為者，皆為正犯。』修正為『二
    人以上共同實行犯罪之行為者，皆為正犯。』此一修正不影
    響於本件被告2 人為共同正犯之關係，不生法律變更比較問
    題，應逕適用裁判時法即修正後刑法第28條規定）。按被告
    乙○○先與被告甲○○及上述姓名年籍不詳之人共同毆傷告
    訴人丁○○後，雖又在甲○○等人離去後，有再追打毆傷丁○○之行為，惟其仍屬一犯意接續多次行為，侵害一個法益
    ，應為接續犯，屬單純一罪。爰審酌被告2 人僅因細故竟共
    同毆打告訴人，使告訴人受有前述傷害並導致其原已穩定之
    情感性精神病復發，出現鬱症及躁狂發作等症狀，致告訴人
    及其家屬身心俱受重創，另盱衡其等素行、犯罪之動機、目
    的、手段、犯罪後未坦承犯行之態度，且迄未能與告訴人達
    成和解賠償損害等一切情狀，分別量處如主文所示之宣告刑
    。又被告2 人犯罪時間係在96年4 月24日前，合於中華民國
    96年罪犯減刑條例之減刑條件，爰依該條例第2 條第1 項第
    3 款規定各減輕其等宣告刑2 分之1 （按被告乙○○係於96
    年6 月15日經本院發佈通緝，於同年6 月18日緝獲歸案，被
    告甲○○則係於96年4 月10日經本院發佈通緝，於同年5 月
    5 日緝獲歸案，有其等之查捕逃犯作業通緝案件明細報表、
    通緝案件報告書、警詢筆錄及本院訊問筆錄附卷可按，是2
    人並無該減刑條例第5 條所規定不得減刑之情形）。末查本
    件被告2 人於犯罪時之刑法第41條第1 項前段規定：「犯最
    重本刑為5 年以下有期徒刑以下之刑之罪，而受6 個月以下
    有期徒刑或拘役之宣告，因身體、教育、職業、家庭之關係
    或其他正當事由，執行顯有困難者，得以1 元以上3 元以下
    折算1 日，易科罰金。」，而易科罰金之折算標準，依修正
    前罰金罰鍰提高標準條例第2 條前段（現已刪除）規定，就
    其原定數額提高為100 倍折算1 日，則被告行為時之易科罰
    金折算標準，應以銀元100 元以上30 0元以下之數額折算1
    日，經換算為新臺幣後，則應以新臺幣300 元以上900 元以
    下折算1 日。惟95年7 月1 日修正公布施行之刑法第41條第
    1 項前段則規定：「犯最重本刑為5 年以下有期徒刑以下之
    刑之罪，而受6 個月以下有期徒刑或拘役之宣告者，得以新
    臺幣1 千元、2 千元或3 千元折算1 日，易科罰金。」，同
    日並廢除罰金罰鍰提高標準條例第2 條之規定，亦即係以新
    台幣1,000 元、2,000 元或3,000 元折算1 日，經比較結果
    ，修正後之規定顯非較有利於被告，是依現行刑法第2 條第
    1 項前段規定，此部分應適用行為時法，爰依修正前刑法第
    41條第1 項前段、修正前罰金罰鍰提高標準條例第2 條規定
    ，併諭知易科罰金之折算標準。
三、至被告2 人持以毆打告訴人丁○○所用之麥克風、煙灰缸、
    酒杯等物，係上開KTV 包廂內之物品，非屬被告2 人或前述
    不詳姓名之共犯所有，業據證人丁○○、己○○、庚○○等
    人證述明確，又非違禁物，自不得宣告沒收，末此敘明。
據上論斷，應依刑事訴訟法第299 條第1 項前段，修正後刑法第
2 條第1 項前段、第28條，刑法第277 條第1 項，修正前刑法第
41條第1 項前段，刑法施行法第1 條之1 第1 項、第2 項前段，
中華民國96年罪犯減刑條例第2 條第1 項第3 款、第7 條、第9
條，修正前罰金罰鍰提高標準條例第2 條，判決如主文。
本案經檢察官蔡宜均到庭執行職務。
中    華    民    國    97    年    8     月    6     日
                  刑事第七庭審判長法  官  蕭世昌
                                  法  官  連雅婷
                                  法  官  林惠霞
以上正本證明與原本無異。
如不服本判決，應於收受送達後10日內向本院提出上訴書狀。
                                  書記官  陳恩如
中    華    民    國    97    年    8     月    6     日
附錄本案論罪科刑法條全文
刑法第277條
傷害人之身體或健康者，處三年以下有期徒刑、拘役或一千元以
下罰金。
犯前項之罪，因而致人於死者，處無期徒刑或七年以上有期徒刑
，致重傷者，處三年以上、十年以下有期徒刑。


司法院資訊處製作；財團法人民間司法改革基金會備份。
